臺灣高等法院刑事判決　　　　　　　 96年度交上易字第107號
上　訴　人　臺灣板橋地方法院檢察署檢察官
被　　　告　甲○○
上列上訴人因被告過失致死等案件，不服臺灣板橋地方法院95年
度交訴字第166號，中華民國95年12月7日第一審判決（起訴案號
：臺灣板橋地方法院檢察署95年度偵字第21288號），提起上訴
，本院判決如下：
    主  文
原判決關於甲○○部分撤銷。
甲○○犯不能安全駕駛動力交通工具罪，處有期徒刑肆月。又犯
過失致人於死罪，處有期徒刑伍月。應執行有期徒刑捌月，緩刑
貳年。
    事  實
一、甲○○於民國95年7月22日下午5時許，在桃園縣桃園市火車
    站附近不詳茶藝館，與兄長張智仁等人飲酒。至同日下午7
    時許，甲○○飲酒過量，已不能安全駕駛動力交通工具，仍
    騎乘車牌號碼QBM-972輕型機車，搭載未戴安全帽之張智仁
    ，騎回臺北縣鶯歌鎮住家。於同日下午8時10分許，機車沿
    鶯歌鎮○○路往鶯歌方向行駛，應注意遵守道路交通安全規
    則第94條第3項規定，汽車行駛時，駕駛人應注意車前狀況
    ，並隨時採取必要之安全措施；第114條第2款規定，飲用酒
    類後吐氣所含酒精濃度超過每公升0.25毫克，不得駕車規定
    。而依當時天氣晴，夜間有照明，視距良好，路面無缺陷之
    情形，並無不能注意之情事，竟疏於注意，仍貿然於酒後吐
    氣所含酒精濃度超過每公升0.25毫克之情形下，未注意車前
    狀況，騎乘機車前行。適有簡登萬（經原審判處有期徒刑4
    月，如易科罰金以新臺幣1千元折算1日，緩刑2年確定）於
    同日下午8時10分許，駕駛車牌號碼5037-GW自用小貨車，應
    注意遵守道路交通安全規則第112條第1項第9款顯有妨礙其
    他人、車通行處所，不得停車規定，依當時情形，並無不能
    注意之情事，而不注意，貿然將該自用小貨車，停放在鶯桃
    路573號前顯有妨礙車輛通行之外側車道白實線內側。甲○
    ○所騎乘機車，自後碰撞簡登萬所停放自用小貨車，甲○○
    、張智仁因而人車倒地，張智仁受有頭部外傷、顱內出血之
    傷害，經送醫急救，仍於同日下午9時15分許，傷重不治死
    亡。甲○○於同日下午8時28分許，經警實施酒測，測得其
    吐氣所含酒精濃度為每公升0.72毫克。
二、案經臺北縣政府警察局三峽分局移送臺灣板橋地方法院檢察
    署檢察官偵查起訴。
    理  由
一、按被告以外之人於審判外之陳述，經當事人於審判程序同意
    作為證據，法院審酌該言詞陳述或書面陳述作成時之情況，
    認為適當者，亦得為證據；當事人、代理人或辯護人於法院
    調查證據時，知有第159條第1項不得為證據之情形，而未於
    言詞辯論終結前聲明異議者，視為同意作為證據，刑事訴訟
    法第159條之5，定有明文。證人簡登萬於警詢及檢察官訊問
    時，以犯罪嫌疑人或被告身分所為之言詞陳述，及財團法人
    恩主公醫院診斷證明書，雖屬被告以外之人於審判外之陳述
    ，惟檢察官及被告甲○○於本院知有刑事訴訟法第159條第1
    項不得為證據之情形，但未於言詞辯論終結前聲明異議，依
    首揭規定，視為同意該陳述作為證據。本院審酌各該陳述作
    成時之情況，認為適當，該言詞或書面陳述，得為證據，合
    先敘明。
二、被告甲○○上揭酒後不能安全駕駛動力交通工具而駕駛、過
    失致人於死之事實，(一)有臺北縣政府警察局三峽分局道路交
    通事故當事人酒精測定紀錄表（受測者：甲○○、測定時間
    ：95年7月22日下午8時28分、測定值：吐氣所含酒精濃度為
    每公升0.72毫克）、調查報告表、道路交通事故現場圖、道
    路交通事故調查報告表(一)(二)、現場暨車損照片，附卷可證（
    見相驗卷第23頁至第34頁）。(二)被害人張智仁因車禍事故受
    有頭部外傷、顱內出血之傷害，經送醫急救，仍於95年7月2
    2日下午9時15分許，傷重不治死亡等情，經臺灣板橋地方法
    院檢察署檢察官督同法醫師相驗明確，有財團法人恩主公醫
    院診斷證明書、相驗屍體證明書、驗斷書及勘驗筆錄，在卷
    足稽（見相驗卷第58頁至第67頁）。(三)證人簡登萬於警詢時
    以犯罪嫌疑人身分供述：我將上開自用小貨車停放在鶯桃路
    573號至575號前外側車道上，拿工具進去鶯桃路579號我經
    營之電器行內。後來發生車禍，我到店外，看到張智仁躺在
    路上，甲○○站在路邊，有說他喝醉酒，不知道事故發生原
    因等語（見偵查卷第11頁至第13頁）。於檢察官訊問時以被
    告身分供述：我要卸貨，不得已違規停車等語（見偵查卷第
    78頁）。(四)被告於警詢、檢察官訊問及原審、本院均坦承有
    上揭酒後不能安全駕駛動力交通工具而駕駛、過失致人於死
    等情（見相驗卷第7頁至第10頁、第78頁、原審卷第24頁、
    本院卷第17頁）。(五)按汽車行駛時，駕駛人應注意車前狀況
    ，並隨時採取必要之安全措施；顯有妨礙其他人、車通行處
    所，不得停車；汽車駕駛人，飲用酒類後吐氣所含酒精濃度
    超過每公升0.25毫克，不得駕車，道路交通安全規則第94條
    第3項、第112條第1項第9款、第114條第2款，分別定有明文
    。依當時天氣晴，夜間有照明，視距良好，路面無缺陷之情
    形，並無不能注意之情事，被告貿然於酒後吐氣所含酒精濃
    度高達每公升0.72毫克之情形下，又疏未注意車前狀況，騎
    乘機車前行；另證人簡登萬疏忽將自用小貨車，停放在鶯桃
    路573號前顯有妨礙車輛通行之外側車道白實線內側，致發
    生碰撞事故。被告與證人簡登萬於本件事故，應注意，並能
    注意，而疏未注意，其等均有過失責任，洵堪認定。(六)被告
    行車有過失行為，致發生車禍事故，造成被害人死亡，被告
    之過失行為，與被害人之死亡結果，有相當因果關係。(七)被
    告肇事後，於有偵查犯罪職權之公務員發覺其犯罪前，即主
    動向接獲報案前來處理之臺北縣警察局三峽分局警員梁豐霖
    承認肇事等情，有警員梁豐霖於95年7月22日製作之臺北縣
    政府警察局三峽分局道路交通事故肇事人自首情形紀錄表，
    在卷足憑（見相驗卷第35頁），足認被告對於未發覺之犯罪
    ，自首而接受裁判。(八)綜上，本件事證明確，被告犯行堪以
    認定，應依法論科。
三、核被告所為，係犯刑法第185條之3之不能安全駕駛動力交通
    工具罪，及第276條第1項之過失致人於死罪。被告酒醉駕車
    ，因而致人死亡，所犯過失致人於死罪，應依道路交通管理
    處罰條例第86條第1項規定加重其刑。被告對於未發覺之過
    失致人於死罪，自首而接受裁判，爰依刑法第62條前段規定
    減輕其刑。被告所犯過失致人於死罪，有加重及減輕事由，
    應先加後減。被告所犯上開2罪，犯意各別，行為互殊，應
    分論併罰。
四、原審以被告罪證明確，據以論罪科刑，並定應執行之刑，固
    非無見。惟(一)刑法第41條第2項，於94年2月2日修正公布，
    95年7月1日施行，由「併合處罰之數罪，均有前項情形，其
    應執行之刑逾6月者，亦同」，修正為「前項規定，於數罪
    併罰，其應執行之刑未逾6月者，亦適用之」。修正理由敘
    明數罪併罰之各罪，雖均得合於易科罰金之要件，惟因所宣
    告應執行之刑，已逾6月者，已非短期自由刑，自無採用易
    科罰金之易刑處分之理由。堪認修正後規定，於數罪併罰，
    其應執行之刑已逾6月者，不能適用易科罰金之規定。原判
    決就被告所犯2罪，定應執行之刑為有期徒刑8月，仍諭知易
    科罰金之折算標準，依上開說明，即有違誤。(二)被告於肇事
    後，旋經警實施酒測，測得其吐氣所含酒精濃度為每公升0.
    72毫克等情，已如前述。原判決未認定記載被告飲酒後吐氣
    所含酒精濃度究為若干，即率予認定被告酒後不能安全駕駛
    動力交通工具，及酒醉駕車，事實欠明，理由不備，同有不
    合。檢察官上訴意旨，指摘原判決關於被告部分不當，提起
    上訴，為有理由，本院應予撤銷改判。
五、本院審酌被告無視於他人生命、財產安全，及政府三令五申
    ，廣為宣導，不得酒後駕車，仍我行我素，酒後駕車，終致
    憾事發生，造成自己兄長死亡之嚴重後果，過失程度非低，
    犯罪情節不輕。惟仍姑念被告必須面對造成自己手足死亡之
    非難，及被告素行良好，事後坦承犯行，深表悔悟，犯罪後
    態度尚佳等一切情狀，就所犯不能安全駕駛動力交通工具罪
    ，量處有期徒刑4月；過失致人於死罪，量處有期徒刑5月，
    並定應執行有期徒刑8月。被告前未曾故意犯罪，受有期徒
    刑以上刑之宣告，有卷附本院被告前案紀錄表足稽。被告素
    行良好，此次係一時失慮，偶發犯罪，且坦承犯行，深表悔
    悟，經此科刑教訓，應知所警惕，而無再犯之虞。本院認所
    宣告之刑，以暫不執行為適當，爰宣告緩刑2年，以啟自新
    。
據上論結，應依刑事訴訟法第369條第1項前段、第364條、第299
條第1項前段，刑法第185條之3、第276條第1項、第62條、第51
條第5款、第74條第1項第1款，刑法施行法第1條之1，道路交通
管理處罰條例第86條第1項，判決如主文。
本案經檢察官許睦坪到庭執行職務。
中　　華　　民　　國　　96　　年　 　5 　　月　　1 　　日
　　　　　　　　　刑事第十三庭審判長法  官  曾德水
                                    法  官  王炳梁
                                    法  官  李錦樑
以上正本證明與原本無異。
不得上訴。
                                    書記官  吳金來
中　　華　　民　　國　　96　　年　 　5 　　月　　1 　　日
附錄：本案論罪科刑法條全文：
刑法第185條之3
（重大違背義務致交通危險罪）
服用毒品、麻醉藥品、酒類或其他相類之物，不能安全駕駛動力
交通工具而駕駛者，處1年以下有期徒刑、拘役或3萬元以下罰金
。
刑法第276條第1項
（過失致死罪）
因過失致人於死者，處 2 年以下有期徒刑、拘役或 2 千元以下
罰金。
